【裁判字號】    97,重訴,378
【裁判日期】    980527
【裁判案由】    損害賠償
【裁判全文】
臺灣臺中地方法院民事判決             97年度重訴字第378號
原      告  乙○○
訴訟代理人  甲○○
            周啟同律師
被      告  丙○○
上列當事人間請求損害賠償事件，原告提起刑事附帶民事訴訟，
經本院刑事庭（97年度交簡附民字第8號）移送前來，本院於民
國98年5月7日言詞辯論終結，判決如下：
    主  文
被告應給付原告新台幣貳佰伍拾捌萬零肆佰陸拾玖元，及自民國
九十七年六月十八日起至清償日止，按年息百分之五計算之利息
。
原告其餘之訴駁回。
本判決原告勝訴部分，於原告以新台幣捌拾陸萬壹仟元為被告供
擔保後，得假執行。
原告其餘假執行之聲請駁回。
    事實及理由
壹、程序方面：
    按訴狀送達後，原告不得將原訴變更或追加。但擴張或減縮
    應受判決事項之聲明者，不在此限。民事訴訟法第255條第1
    項第3款定有明文。本件原告起訴原聲明請求被告應給付新
    台幣（下同）700萬元及法定遲延利息；嗣於民國98年4月8
    日具狀減縮聲明為請求被告應給付5,464,928元及法定遲延
    利息，核屬減縮應受判決事項之聲明，核諸首揭規定，自無
    不合，應予准許。又被告經合法通知，未於最後言詞辯論期
    日到場，核無民事訴訟法第386條所列各款情形，爰依原告
    之聲請，由其一造辯論而為判決。
貳、兩造之主張：
一、原告起訴主張：被告於96年3月23日14時許，駕駛車牌號碼
    6590-HS號自小客車，沿台中縣清水鎮○○路○○路橋下引
    道由北向南行駛，行駛至台中縣清水鎮○○路○○路橋下引
    道與鰲峰路口，欲左轉往東方向行進時，其原應注意車前狀
    況，而依當時天候晴、日間自然光線、柏油路面乾燥無缺陷
    、道路無障礙物、視距良好等情狀，亦無不能注意之情事，
    竟疏未注意而貿然前行，適左方有原告騎乘車牌號碼IYR-27
    7號重型機車，沿台中縣清水鎮○○路由東向西方向行駛，
    被告駕駛之上開自小客車前保險桿因而與原告騎乘之上開重
    型機車右前側車身發生擦撞，致原告人車倒地，造成骨盆骨
    折併內出血及左大腿鈍挫傷併嚴重血腫，導致外傷性休克，
    進而造成缺氧性腦病變而產生四肢機能嚴重減損及語言障礙
    之重傷害。案經本院台中簡易庭97年度交簡字第61號刑事簡
    易判決、本院刑事庭97年度交簡上字第692號刑事判決判處
    被告有期徒刑3月確定在案，足認被告不法侵害原告之身體
    、健康，致受有損害；是原告依民法第184條第1、2項、第
    191條之2、第193條、第195條所規定侵權行為之法律關係，
    自得請求被告賠償下列損害：
  (一)支出醫療及增加生活上需要之費用合計2,464,928元：
    1.醫療費用部分：原告因受前開傷害，已支出醫療費用：
      (1)童綜合醫療社團法人童綜合醫院（下稱童綜合醫院）部
        分共39筆：150,751元。
      (2)光田醫療社團法人光田綜合醫院（下稱光田綜合醫院）
        部分共7筆：46,390元。
    2.看護費用部分：原告自受傷至今，均躺在床上，無法坐起
      ，目前日常生活必需他人協助照顧，乃至將來一生，亦均
      需他人照顧，始能維持生活，應可確定。請求如下：
      (1)本件原告自96年3月23日至96年9月17日曾聘請台灣看護
        ，以每日2,200元計算，已支出看護費用308,000元。
      (2)自96年9月18日開始雇用外勞，月薪（含薪資15,840 元
        、加班費2,112元、就業安定費2,000元、健保費1,038
        元）共20,990元，至98年4月18日共支付19個月，金額
        為398,810元。
      (3)又原告自98年4月18日起尚有餘命4年，即需支付外勞48
        個月薪資，則每月20,990元，48個月扣除月別單利5/12
        %複式霍夫曼係數43.00000000之利息後為916,716 元。
    3.醫療上必需用品部分：
      (1)如尿布、看護墊、灌食空針、棉棒等雜支已支出45,415
        元。
      (2)因原告終身癱瘓，將來餘命4年均需使用上開雜支之物
        品，而上開金額係2年期間之支出，則將來4年之支出，
        依霍夫曼式扣除中間利息，被告需一次給付80,973元（
        45415÷2×3.00000000＝80973）。
    4.復健交通費支出部分：原告住台中縣清水鎮○○路25巷
      20號，距離沙鹿童綜合醫院約7公里，每次復健來回計程
      車費300元。請求如下：
      (1)原告自96年3月23日受傷至97年11月12日共復健408次、
        97年11月13日至98年3月27日共復健190次，以上合計
        598次，已支出計程車費179,400元。
      (2)醫囑除星期日外，每天都要復健，則1年要復健310天，
        原告餘命尚有4年，即需復健1240次，每次計程車費300
        元，需支付372,000元，4年為48個月，則每月需支付
        7,750元，扣除月別單利5/12%複式霍夫曼係數43.00000
        000之利息後為338,473元。
  (二)精神慰撫金300萬元：
    原告因本件車禍所致之重傷害，不僅須往返醫院復建治療，
    且需終身躺在床上，無法回復正常生活尚須專人照護，精神
    所受痛苦，實難以言喻，爰請求被告賠償精神上損失300萬
    元。
  (三)綜上，原告得請求之金額為5,464,928元。為此提起本件訴
    訟，請求被告賠償上開損害。並聲明：被告應給付原告
    5,464,928元，及自起訴狀繕本送達之翌日起至清償日止，
    按年息5%計算之利息；並願供擔保，請准宣告假執行。
二、被告未於最後言詞辯論期日到庭，惟據其之前到庭陳述則以
    ：伊名下並無財產，目前找不到工作，被告沒有那麼多錢可
    以賠償原告，而原告就本件強制責任險連同任意責任險最多
    應可領到181萬元，目前原告已領到強制責任險194,981元等
    語，資為抗辯。答辯聲明：原告之訴駁回。
參、本院得心證之理由：
一、本件原告主張：被告於96年3月23日14時許，駕駛車牌號碼
    6590-HS號自小客車，沿台中縣清水鎮○○路○○路橋下引
    道由北向南行駛，行駛至台中縣清水鎮○○路○○路橋下引
    道與鰲峰路口，欲左轉往東方向行進時，其原應注意車前狀
    況，而依當時天候晴、日間自然光線、柏油路面乾燥無缺陷
    、道路無障礙物、視距良好等情狀，亦無不能注意之情事，
    竟疏未注意而貿然前行，適左方有原告騎乘車牌號碼IYR-27
    7號重型機車，沿台中縣清水鎮○○路由東向西方向行駛，
    被告駕駛之上開自小客車前保險桿因而與原告騎乘之上開重
    型機車右前側車身發生擦撞，致原告人車倒地，造成骨盆骨
    折併內出血及左大腿鈍挫傷併嚴重血腫，導致外傷性休克，
    進而造成缺氧性腦病變而產生四肢機能嚴重減損及語言障礙
    之重傷害。而被告因上開犯行業經本院台中簡易庭以97年度
    交簡字第61號刑事簡易判決、本院刑事庭97年度交簡上字第
    692號刑事判決判處有期徒刑6月，減為有期徒刑3月，如易
    科罰金，以1,000元折算1日確定等節，已據本院調閱上開刑
    事案卷查明屬實，復為被告所不爭執，堪予認定。又依卷附
    現場圖及現場照片所示，本件事故係發生於台中縣清水鎮○
    ○路○○路橋下引道與鰲峰之無號誌路口；且本件事故發生
    當時天候晴、日間自然光線、柏油路面乾燥無缺陷、亦無障
    礙物、視距良好等情形，有卷附道路交通事故調查報告表（
    一）在卷可考，是原告騎乘機車途經該無號誌之交岔路口時
    ，縱其車道屬幹線道，依道路交通安全規則第93條第1項第2
    款：「行車速度……行經……無號誌之交岔路口……，均應
    減速慢行，作隨時停車之準備」之規定，原告仍應減速慢行
    ，作隨時停車之準備。準此，原告騎乘機車途經該無號誌之
    交岔路口時，既未依規定減速慢行，作隨時停車之準備，亦
    未注意車前狀況，致於該交岔路口與被告之車輛發生碰撞，
    應認原告就本件車禍之發生亦與有過失。至台灣省台中縣區
    車輛行車事故鑑定委員會鑑定意見書之鑑定結果並未審酌原
    告之上開過失情形，逕認原告於本件無肇事因素，顯有可議
    ，故此部分鑑定結果，為本院所不採。準此，本件車禍既為
    兩造雙方之過失行為所共同肇致，本院爰參酌兩造之過失程
    度，認被告應負70%之過失責任，而原告則應負30%之過失責
    任。
二、按因故意或過失不法侵害他人權利者，負損害賠償責任。汽
    車、機車或其他非依軌道行駛之動力車輛，在使用中加損害
    於他人者，駕駛人應賠償因此所生之損害。不法侵害他人之
    身體或健康者，對於被害人因此喪失或減少勞動能力，或增
    加生活上之需要時，應負損害賠償責任。不法侵害他人之身
    體、健康、名譽、自由、信用、隱私、貞操，或不法侵害其
    他人格法益而情節重大者，被害人雖非財產上之損害，亦得
    請求賠償相當之金額，民法第184條第1項前段、第191條之2
    前段、第193條第1項及第195條第1項分別定有明文。本件原
    告因被告之過失行為而受有損害，則原告依上開規定，請求
    被告賠償其損害，自屬有據。茲就原告之請求分述如下：
  (一)醫療費用部分：
    原告主張於童綜合醫院支出醫療費用150,751元、光田綜合
    醫院支出醫療費用46,390元，共計已支付醫療費用部分負擔
    197,141元等語，業據其提出收據為證，且為被告所不爭執
    ，其請求醫療費用共計197,141元，應予准許。
  (二)看護費用部分：
    原告主張自受傷至今，均躺在床上，無法坐起，日常生活必
    需他人協助照顧，乃至將來一生，亦均需他人照顧，始能維
    持生活等語。而童綜合醫院亦函覆本院稱：「該病患（指原
    告）因肢體乏力行動不便，大小便無法自理，需他人長期照
    護」乙情，有該醫院函文1份附卷可稽（見本院卷一第107頁
    ），是依原告受傷之情形，確有長期接受專人看護照顧之必
    要。依原告之請求敘明如下：
    1.原告主張其於96年3月23日至96年9月17日之看護費用，每
      日為2,200元，共計308,000元，業據提出看護單據5紙在
      卷足憑，衡諸現今職業看護行情並未過高，復為被告所不
      爭執，是原告此部分請求之看護費用，應予准許。
    2.原告主張其自96年9月18日開始雇用外勞，月薪（含薪資
      15,840元、加班費2,112元、就業安定費2,000元、健保費
      1,038元）共20,990元，至98年4月18日共支付19個月，金
      額為398,810元等語，業據提出印尼監護工及佣工薪資明
      細表暨行政院勞工委員會就業安定費繳款通知單等影本各
      1 份在卷足憑，復為被告所不爭執，是原告此部分請求之
      看護費用，亦應准許。
    3.又原告主張自98年4月18日起尚有餘命4年，即需支付外勞
      48個月薪資，則每月20,990元，48個月扣除月別單利
      5/12%複式霍夫曼係數43.00000000之利息後為916,716元
      等語。經查：原告係於24年3月28日出生乙節，此有診斷
      證明書可證，是原告於96年3月23日因本件車禍受傷時，
      其年齡為71歲11月又26天，約為72歲；依台閩地區歷年簡
      易生命表，70歲男性之平均餘命為12.21歲，則原告於受
      傷時，尚有10.21年之餘命，故原告主張其自98年4月18日
      起尚有餘命4年，即屬可採。又原告請求其餘命4年之外勞
      看護費用，依霍夫曼計算式計算利息扣除中間利息，則按
      年利率5%複式霍夫曼計算法（第一年不扣除中間利息）計
      算，原告一次所得請求給付之金額為920,214元（計算式
      ：[20990*43.00000000（此為48個月之霍夫曼係數）]=
      920214（小數點以下四捨五入）。準此，原告就此部分僅
      請求916,716元之看護費用，應予准許。
    4.依上所述，原告所得請求之看護費用共計1,623,526元。
  (三)醫療上必需用品部分：
    1.原告主張：其因購買醫療上必需用品諸如尿布、看護墊、
      灌食空針、棉棒等雜支已支出45,415元等語，業據提出相
      關收據附卷可按；且童綜合醫院亦函覆本院稱：「該病患
      （指原告）因大小便無法自理需尿布，因吞嚥功能障礙需
      鼻胃管灌食」乙情，有該醫院函1份附卷可稽，是依原告
      受傷之情形，確有使用此部分醫療用品之必要；復為被告
      所不爭執，故原告請求此部分醫療用品之支出45,415元，
      應予准許。
    2.原告復主張：其終身癱瘓，將來餘命4年均需使用上開雜
      支之物品，而上開金額係2年期間之支出，則將來4年之支
      出，依霍夫曼式扣除中間利息，被告需一次給付80,973元
      （45415÷2×3.00000000＝80973）等語。經查：原告於
      受傷後前2年所需醫療用品已支出45,415元，前已敘明，
      故原告將來餘命4年所需醫療用品費用，依霍夫曼計算式
      計算利息扣除中間利息，則按年利率5%複式霍夫曼計算法
      （第一年不扣除中間利息）計算，原告一次所得請求給付
      之金額為88,667元（計算式：[45415*1.00000000（此為2
      倍之霍夫曼係數）]=88667（小數點以下四捨五入）。準
      此，原告就此部分僅請求80,973元之醫療用品費用，應予
      准許。
    3.依上所述，原告所得請求之醫療用品費用共計126,388元
      。
  (四)復健交通費支出部分：
    原告主張：其住台中縣清水鎮○○路25巷20號，距離沙鹿童
    綜合醫院約7公里，每次復健來回計程車費300元等語。而童
    綜合醫院亦函覆本院稱：「該病患（指原告）因肢體乏力行
    動不便」乙情，前已敘明，是依原告受傷之情形，確有需專
    車接送其前往醫院復健之必要。依原告之請求說明如下：
    1.原告主張其自96年3月23日受傷至97年11月12日共復健408
      次、97年11月13日至98年3月27日共復健190次，以上合計
      598次，已支出計程車費179,400元等語，衡諸其每次來回
      所支出之計程車資並未過高，復為被告所不爭執，是原告
      此部分請求之復健交通費179,400元，應予准許。
    2.原告復主張醫囑除星期日外，每天都要復健，則1年要復
      健310天，其餘命尚有4年，即需復健1,240次，每次計程
      車費300元，需支付372,000元，4年為48個月，則每月需
      支付7,750元，扣除月別單利5/12%複式霍夫曼係數43.000
      00000之利息後為338,473元等語。經查：原告主張其1年
      要復健310天，依其受傷情形尚屬可信，復為被告所不爭
      執，堪予採憑。準此，原告1年所需之復健交通費用共計
      93,000元（計算式：300*310=93000），故原告將來餘命4
      年所需復健交通費用，依霍夫曼計算式計算利息扣除中間
      利息，則按年利率5%複式霍夫曼計算法（第一年不扣除中
      間利息）計算，原告一次所得請求給付之金額為346,986
      元（計算式為：[93000*3.00000000（此為應受扶養4年之
      霍夫曼係數）]=346986（小數點以下四捨五入）準此，原
      告就此部分僅請求338,473元之復健交通費用，應予准許
      。
    3.依上所述，原告所得請求之復健交通費用共計517,873元
      。
  (五)精神慰撫金部分：
    按慰藉金核給之標準固與財產上損害之計算不同，然非不可
    斟酌雙方身分資力與加害程度，及其他各種情形核定相當之
    數額，最高法院著有51年台上字第223號判例可資參照。本
    院斟酌原告於受傷時年約72歲，年歲已長，因本件車禍受有
    骨盆骨折併內出血及左大腿鈍挫傷併嚴重血腫，導致外傷性
    休克，進而造成缺氧性腦病變而產生四肢機能嚴重減損及語
    言障礙之重傷害，不僅須長期往返醫院復建治療，且日常生
    活無法自理，完全需靠他人協助，無法安養天年及享受含飴
    弄孫之樂，自受有身體及精神上之痛苦，暨其名下有不動產
    4筆、汽車1輛及存款1筆；又被告則為71年2月9日生，高中
    畢業，目前無業，及其名下僅有存款數筆（96年之利息所得
    各為1,194元、1,804元、2,621元不等），財力非佳（參稅
    務電子閘門財產所得調件明細表2份）等一切情狀，認原告
    請求被告賠償精神慰撫金300萬元，尚屬過高，應核減為150
    萬元為相當，逾此數額之請求，為無理由。
  (六)綜上所述，原告所得請求賠償之金額為(1)醫療費用197,141
    元、(2)看護費用1,623,526元、(3)醫療用品費用126,388元、
    (4)復健交通費用517,873元、(5)精神慰撫金150萬元，共計
    3,964,928元。
三、再按損害之發生或擴大，被害人與有過失者，法院得減輕賠
    償金額，或免除之。民法第217條第1項定有明文。而本件車
    禍之發生，原告既與有過失，而應就所生之損害負30%之過
    失責任，已詳如前述，則依前開規定，自應據此減輕被告之
    賠償金額，則依前述比例減輕被告賠償金額30%後，被告應
    賠償原告之金額為2,775,450元（計算式為：0000000*[1-
    30% ]=0000000，小數點以下四捨五入）
四、末按強制汽車責任保險法第30條規定：「保險人依本條規定
    給付之保險金，視為加害人或被保險人損害賠償金額之一部
    ，加害人或被保險人受賠償請求時，得扣除之。」本件主張
    其因本件車禍後，已獲強制汽車責任保險金194,981元乙情
    ，已為被告所不爭執，堪予認定。揆諸前開說明，原告所受
    領之194,981元強制汽車責任保險金應視為加害人或被保險
    人損害賠償金額之一部分，應自原告所請求之賠償範圍內扣
    除，故原告所得請求賠償之金額應為2,580,469元。
五、從而，原告依侵權行為之法律關係，請求被告賠償2,580,
    469元，及自刑事附帶民事訴訟起訴狀繕本送達被告之翌日
    （即97年6月18日）起至清償日止，按年息5%計算之利息部
    分，為有理由，應予准許。逾此範圍之請求，於法無據，應
    予駁回。又本件原告就其勝訴部分，陳明願供擔保，聲請宣
    告假執行，經核並無不合，爰酌定相當之擔保金額宣告之；
    至原告敗訴部分，其假執行之聲請，因訴之駁回而失所附麗
    ，不予准許。
六、本件為刑事附帶民事訴訟案件，由刑事庭移送本院，依刑事
    訟訴法第504條第2款規定，免納裁判費，是本院不於主文中
    就訴訟費用之負擔併予裁判，附此敘明。
七、據上論結，本件原告之訴為一部有理由，一部無理由，依民
    事訴訟法第385條第1項前段、第390條第2項，判決如主文。
中    華    民    國    98    年    5     月    27    日
                  民事第二庭    法  官  許秀芬
以上正本係照原本作成
如對本判決上訴，須於判決送達後20日內向本院提出上訴狀（須
附繕本）。
中    華    民    國    98    年    5     月    27    日
                                書記官


司法院資訊處製作；財團法人民間司法改革基金會備份。
